【裁判字號】    99,交聲,266
【裁判日期】    991129
【裁判案由】    違反道路交通管理處罰條例
【裁判全文】
臺灣宜蘭地方法院交通事件裁定         99年度交聲字第266號
移送  機關  交通部公路總局臺北區監理所宜蘭監理站
異  議  人
即受處分人  林火旺
上列異議人即受處分人因違反道路交通管理處罰條例案件，對於
交通部公路總局臺北區監理所宜蘭監理站於民國99年10月8日所
為之宜監字第裁43-Q00000000號裁決處分，聲明異議，本院裁定
如下：
    主  文
原處分撤銷。
林火旺不罰。
        理  由
一、原處分意旨略以：異議人即受處分人林火旺於民國99年9月1
    日7時59分，駕駛車牌號碼703-KE號營業貨櫃曳引車，行經
    宜蘭縣頭城鎮○○路○段385之1號前，因裝載貨物總聯結重
    量達38.36公噸，而該車核定總聯結重量為35公噸，有超過
    核定總聯結重量3.36公噸之違反道路交通管理處罰條例第29
    條之2第1項情形，因而致人受傷，為宜蘭縣政府警察局交通
    警察隊警員製單舉發。嗣經原處分機關依道路交通管理處罰
    條例第29條之2第5項前段、第24條第1項第1款規定，裁處吊
    扣其駕駛執照1年，並應接受道路交通安全講習。
二、異議意旨略以：異議人雖有裝載貨物總聯結重量達38.36公
    噸，然本件交通事故非異議人個人疏失所致，且所裝載貨物
    總重38.36公噸，亦未達該車核定總聯結重量35公噸之10%，
    況異議人係以駕駛營業貨櫃曳引車為業，倘駕駛執照被吊銷
    ，將面臨失業無法維持生計，為此聲明異議，請求撤銷原處
    分等語。
三、按汽車駕駛人裝載貨物超過核定之總重量、總聯結重量，因
    而致人受傷者，吊扣其駕駛執照1年，道路交通管理處罰條
    例第29條之2第5項前段定有明文，核其立法意旨，應以汽車
    駕駛人裝載貨物超過核定之總重量、總聯結重量，與被害人
    受傷之結果間具有相當因果關係者，始得依該條項之規定吊
    扣駕駛執照。反之，兩者間若無相當之關連性，則無另予加
    重處罰之必要與意義。
四、經查：
  (一)異議人於99年9月1日7時59分，駕駛車牌號碼703-KE號營業
    貨櫃曳引車，沿宜蘭縣頭城鎮○○路由北往南方向之內側車
    道行駛，途經宜蘭縣頭城鎮○○路○段385之1號前，原應注
    意車前狀況，隨時採取必要之安全措施，且應依速限標誌或
    標線之規定行駛，無速限標誌或標線者，行車時速不得超過
    50公里，而該處速限50公里，且依當時天氣晴、日間自然光
    線、路面乾燥、無缺陷、無障礙物、視距良好，並無不能注
    意之情事，竟疏未注意車前狀況，而以超過時速50公里之速
    度行駛，適同向行駛在前方外側車道由江連發所騎乘之車牌
    號碼JG8-950號重型機車亦疏未注意變換車道應讓直行車先
    行，並注意安全距離，即貿然由外側車道變換車道至內側車
    道欲駛往對向車道，異議人見狀煞避不及，其所駕駛之車牌
    號碼703-KE號營業貨櫃曳引車右前車頭因而撞擊江連發所騎
    乘車牌號碼JG8-950號重型機車左側車身，致江連發受有左
    腳擦傷、雙手擦傷等傷害之事實，業經異議人於警詢中供述
    明確（見本院卷第23頁至第24頁），核與證人江連發、黃坤
    明於警詢中證述情節相符（見本院卷第21頁至第22頁、第25
    頁至第26頁），並有道路交通事故現場圖1份、道路交通事
    故調查報告表(一)(二)1份、現場及車損照片30張在卷可稽（見
    本院卷第17頁至第18頁、第27頁至第34頁），此部分事實堪
    以認定。
  (二)按行車速度，依速限標誌或標線之規定，無速限標誌或標線
    者，行車時速不得超過50公里。又汽車行駛時，駕駛人應注
    意車前狀況及兩車併行之間隔，並隨時採取必要之安全措施
    ，道路交通安全規則第93條第1項第1款、第94條第3項分別
    定有明文。本件異議人係領有駕駛執照之人，其對於上開規
    定自應知之甚稔，且承前述本件車禍發生時，天氣晴、日間
    自然光線、路面乾燥、無缺陷、無障礙物、視距良好，並無
    不能注意之情事，詎異議人仍超速行駛，復未能注意車前狀
    況，致撞擊被害人江連發所騎乘之機車，足徵其顯有過失。
    又被害人江連發確因本件車禍致受有左腳擦傷及雙手擦傷等
    傷害，則異議人之過失與被害人江連發所受傷害之結果間，
    自具有相當因果關係，是異議人上開過失致人受傷之行為應
    堪認定。
  (三)而異議人駕駛之車牌號碼703-KE號營業貨櫃曳引車核定總聯
    結重量為35公噸，於本件交通事故發生時，該車裝載貨物總
    聯結重量達38.36公噸，超過核定總聯結重量3.36公噸之事
    實，為異議人所不爭執（見本院卷第3頁），並有宜蘭縣政
    府警察局宜警交字第Q00000000號舉發違反道路交通管理事
    件通知單1張、宜蘭縣政府警察局礁溪分局99年10月5日警礁
    交字第099411872號書函1份在卷足憑（見本院卷第5頁、第9
    頁至第10頁），堪認屬實。然綜觀舉發單位檢送之全部卷證
    資料，並無積極證據足資證明本件交通事故之發生係肇因於
    異議人駕駛車輛裝載之貨物超過核定之總聯結重量，尚難遽
    認被害人受傷之結果與異議人超載行為間有何關連性，況依
    異議人當時之駕駛行為，縱其未有超載行為，本件事故之發
    生仍難避免，是超載與否並非事故發生所不可想像其不存在
    之條件，其間之因果關係自屬難以證明。
五、綜上所述，本件既無積極證據足以證明異議人之違規超載與
    被害人之受傷結果間具有相當因果關係，自無從依道路交通
    管理處罰條例第29條之2第5項前段、第24條第1項第1款規定
    予以處罰，是原處分機關未予詳查，遽對異議人為前開裁罰
    ，即難認為允當。本件異議為有理由，自應由本院將原處分
    予以撤銷，改諭知異議人不罰，以資適法。
六、據上論斷，應依道路交通事件處理辦法第19條前段，裁定如
    主文。
中    華    民    國    99    年    11    月    29    日
                  交通法庭  法  官  蘇錦秀
以上正本證明與原本無異。
如不服本裁定，應於裁定送達後5日內，向本院提出抗告狀。（
應附繕本）
                            書記官  林慶生
中    華    民    國    99    年    11    月    30    日

司法院資訊處製作；財團法人民間司法改革基金會備份。
